【裁判字號】    98,裁,2213
【裁判日期】    980917
【裁判案由】    汽車運輸業管理規則
【裁判全文】
最  高  行  政  法  院  裁  定
                                      98年度裁字第2213號
上  訴  人  和欣汽車客運股份有限公司
代  表  人  甲○○
被 上訴 人  交通部公路總局
代  表  人  乙○○
上列當事人間汽車運輸業管理規則事件，上訴人對於中華民國98
年5月20日臺北高等行政法院97年度訴字第2680號判決，提起上
訴，本院裁定如下：
    主  文
上訴駁回。
上訴審訴訟費用由上訴人負擔。
    理  由
一、按對於高等行政法院判決之上訴，非以其違背法令為理由，
    不得為之，行政訴訟法第242條定有明文。依同法第243條第
    1項規定，判決不適用法規或適用不當者，為違背法令；依
    同法第243條第2項規定，判決有該條項所列各款情形之一者
    ，為當然違背法令。又提起上訴，應以上訴狀表明上訴理由
    並應添具關於上訴理由之必要證據，復為同法第244條第1項
    第4款及第2項所明定。是當事人提起上訴，如以原審判決有
    不適用法規或適用不當為理由時，其上訴狀應有具體之指摘
    ，並揭示該法規之條項或其內容；如以原審判決有行政訴訟
    法第243條第2項所列各款情形為理由時，其上訴狀應揭示合
    於該條款之事實。上訴狀或理由書如未依上述方法表明，或
    其所表明者顯與上開法條規定之違背法令情形不相合時，即
    難認為已合法表明上訴理由，其上訴自非合法。
二、緣上訴人為汽車運輸業者，前經交通部公路總局許可授權營
    運行駛「臺中市○○○○○道-國道1號-彰化交流道-彰化-鹿
    港」、「臺中市南屯區○○○○○道-國道1號-嘉義交流道-
    嘉義縣市」、「嘉義-中山高-高雄」等三條路線（下稱系爭
    三路線），而其所屬如附表所示之營業大客車，分別於附表
    序號1至25所示日期、地點為被上訴人所屬監理所（站）稽
    查人員查獲有未依核定路線行駛之情事，經分別以如附表序
    號1至25所示之民國（下同）96年5月10日公中監稽字第A001
    672號等25件舉發違反汽車運輸業管理事件通知單舉發，嗣
    被上訴人分別以如附表所示25件違反汽車運輸業管理事件處
    分書（下稱原處分），認上訴人違反汽車運輸業管理規則第
    40條規定，依公路法第77條第1項各裁處上訴人新臺幣（下
    同）9,000元罰鍰。上訴人不服，循序提起行政訴訟，經原
    審法院判決駁回後，提起本件上訴。
三、上訴意旨雖主張：依公路法第24條規定可知，公路法於制定
    之初即對大眾運輸業採特許制，惟92年5月7日修正前之汽車
    運輸業管理規則第40條尚允許客運業者為銜接營運之規定，
    可見採特許制與禁止銜接營運非屬必然關係，是原審判決以
    大眾運輸業採特許制為立論基礎，似有理由矛盾之處；上訴
    人所為之銜接營運並不違反大眾運送目的，亦無違背客運業
    特許目的，應無公路法第77條第1項之違規情事，被上訴人
    之解釋，顯係忽略社會現實面，原審判決就此亦有違法律衡
    平原則；上訴人認修正後汽車運輸業管理規則第40條之規定
    ，係採無須再經申請之解釋方法，僅屬與被上訴人所採之法
    律見解不同，而此法律見解之不同非可歸責於上訴人，上訴
    人之行為並不具故意或過失，原審未予審酌上訴人究有何故
    意或過失情事，逕認被上訴人所為之罰鍰處分合法，似有判
    決不適用法規或適用不當之違誤；依公路汽車客運審議委員
    會第9次委員會會議及第59次委員會會議之決議，均係以業
    者於「取得許可之營運路線之範圍」內，容許業者考量本身
    之營運績效及乘客搭乘便利性等因素，而同意業者發售聯程
    票或換車，既肯認客運業者得於一條路線以二種不同車型提
    供服務，就單一車輛以觀，無異是行駛一條路線之部分路段
    ，則既是同意以不同車型提供服務，亦等同間接承認客運業
    者於此種情形下得開行部分路段，否則豈有同意以不同車型
    提供服務之可能。惟被上訴人一方面對他客運業者同意以不
    同車輛為接駁營運，一方面卻對上訴人嚴格要求須以同一車
    輛行駛全程，其審查標準寬嚴不一，顯係就相同事項為不同
    之處理，又無差別待遇之正當理由，實有違憲法第7條平等
    原則之要求。原審判決未予指摘，亦有錯誤等語。惟原判決
    已論明：交通部依公路法第79條第5項授權，制定汽車運輸
    業管理規則，其中第23條第6款規定：「汽車運輸業有下列
    情事之一者應備具有關書類圖說報請公路主管機關核准。…
    …六、變更或增減營運路線或區域。……。」第40條規定：
    「公路汽車客運業班車，應依營運路線許可證所核定之路線
    起點、經過地點、終點、里程行駛營運並停靠核定之站位上
    下客。除臨時性需要外，不得開行部分路段之班車。」核均
    無逾原法律授權範圍，合於法律保留原則，自應採用。又上
    開規則第40條92年5月7日修正前原條文為︰「公路汽車客運
    業班車，應依營運路線許可證所核定之路線起點、經過地點
    、終點、里程行駛營運，不得逾越。營運路線銜接營運時，
    應報經公路主管機關核發新證。除臨時性需要外，不得開行
    部分路段之班車。」修正理由載明︰「營運路線以銜接營運
    方式經營，已逾越原核定路線範圍，應屬不同旅次之新路線
    ，主管機關倘核予新證，恐影響營運秩序造成不公情事，故
    宜輔導以共站、班次調整等營運整合方式，在無逾各業者原
    核准營運路線範圍內提供轉運服務，爰刪除銜接營運核發新
    證相關文字。」純以文字解釋而論，上開規則之文字修正容
    有「修正後客運業者為接駁營運時無須再經申請」或「修正
    後客運業者不得再為接駁營運之申請」兩歧解釋，但以公路
    法對於經營大眾運輸採取特許制之精神而言，本無業者可在
    核准路線外自行銜接營運之空間，此為體系解釋之所當然，
    否則即有違特許制之精神，而無以達到公路法兼顧人民營業
    權及公共福利之目的，從而，經母法即公路法授權而制定之
    子法即汽車運輸業管理規則斷無可能推翻母法之基本精神，
    是以，上開規則修正意旨無非重申，營運路線以銜接營運方
    式經營，已逾越原核定路線範圍，為免影響營運秩序造成不
    公情事，業者如擬達成不同營運路線間接駁轉運之目的，就
    其銜接營運必須為新路線之申請，非得逕以所謂「路網」連
    接方法經營之。上訴人將系爭獲許可營運行駛「臺中市○○
    ○○○道-國道1號-彰化交流道-彰化-鹿港」、「臺中市南
    屯區○○○○○道-國道1號-嘉義交流道-嘉義市」、「嘉義-
    中山高-高雄」、「臺北市-中山高-臺南縣市○○○○路線
    ，逕調整行駛「臺中-彰化交流道-高雄」、「臺中-朝馬」
    、「朝馬-干城」、「臺北-嘉義」等路線，顯與前揭營運路
    線許可證所核定之路線起點、經過地點、終點、里程行駛營
    運有所不同，與前揭汽車運輸業管理規則第40條規定，自有
    所違，而有違反公路法第79條第5項授權訂定之規則情事，
    得依公路法第77條第1項處罰。上訴人以汽車運輸業管理規
    則第40條於92年5月7日前揭若干文字修正，推論自該規則修
    正後，所經營路線間之轉駁連接無庸再行申請云云，此種有
    悖於公路法精神之文字解釋方法，顯然違背客運業者對於公
    路法對大眾運輸路線採取特許制之認知。又依卷附公路汽車
    客運審議委員會第9次委員會會議記錄及第59次委員會議記
    錄內容以觀：第9次會議係同意上訴人於原核准路線中之新
    營站連結其「高雄-新營-嘉義」、「臺南-新營-臺北」」二
    條國道路線，發售「臺北-新營」、「高雄-新營」兩條路線
    之聯乘票；第59次會議則決議日統客運公司臺北至梅山本身
    既具有路線經營權，在斗六至梅山路段改採中型巴士提供轉
    運路線，只是在一條路線以二種不同車型來提供服務，並無
    不可，故同意日統客運公司之申請案。核此二決議均係以業
    者於「取得許可之營運路線範圍」內（起訖點及路線均無變
    動），容許業者考量本身之營運績效及乘客搭乘便利性等因
    素，而同意業者發售聯乘票或換車，並不等同承認客運業者
    得僅開行部分路段，或自行變更營運路線，與上訴人在「未
    取得許可之營運路線」，以變更原准許路線之衍生停靠點方
    式，連結原准許路線行車之情狀，顯不相同，無從類比援引
    。上訴人指被上訴人未援引上開會議之精神，逕認上訴人此
    等連結經營路線路網之行為係屬違章，相較於其准許日統客
    運公司於斗六站換車乙節有失公平原則、相對於被上訴人前
    准許上訴人以新營站為換車點而發售聯乘票之信賴，有違誠
    實信用原則云云，實乏立論基礎等語，詳述其判斷之理由，
    並就上訴人之主張，何以不足採取，分別予以指駁甚明。觀
    諸前開上訴理由，無非重述其在原審起訴狀之主張，並以其
    主觀上對法律適用之歧異見解，對原審認定事實、適用法律
    職權之正當行使，指摘為不適用法規或適用不當，或對原審
    論駁其主張之理由，泛言判決理由矛盾，核與所謂原判決「
    違背法令」之情形顯不相當，均難認對原判決之如何違背法
    令已有具體之指摘。依首開規定及說明，應認其上訴為不合
    法。
四、依行政訴訟法第249條第1項前段、第104條、民事訴訟法第9
    5條、第78條，裁定如主文。
中    華    民    國    98    年    9     月    17    日
                    最高行政法院第七庭
                        審判長法官  藍  獻  林
                              法官  廖  宏  明
                              法官  張  瓊  文
                              法官  姜  素  娥
                              法官  林  文  舟
以  上  正  本  證  明  與  原  本  無  異
中    華    民    國    98    年    9     月    18    日
                              書記官  邱  彰  德


司法院資訊處製作；財團法人民間司法改革基金會備份。
